臺灣高等法院民事判決  
109年度上易字第538號
上  訴  人  耀駿興業股份有限公司

法定代理人  江衍忠  
訴訟代理人  林明正律師
複代理人    蔡金峰律師
被上訴人    冠源機電有限公司

法定代理人  高俊昇  
訴訟代理人  王敬堯律師       

上列當事人間請求給付承攬報酬事件，上訴人對於中華民國109
年2月6日臺灣桃園地方法院第一審判決（107年度訴字第2928號
）提起上訴，本院於109年9月15日言詞辯論終結，判決如下：
    主  文
上訴駁回。
第二審訴訟費用由上訴人負擔。
    事實及理由
一、上訴人主張：伊於民國105年3月間承作修繕被上訴人所有舊
    型架空式起重機（俗稱天車）工程（下稱系爭工程），並購
    買設備材料重新組裝，於被上訴人未付清貨款前，伊仍保有
    該天車所有權，性質上具附條件買賣及承攬雙重性質之製造
    物供給契約。伊於105年8月2日完工交付該天車，同年4月2
    日至8月30日陸續開立統一發票7紙請款新臺幣（下同）208
    萬5,353元，詎被上訴人僅給付111萬1,278元，扣除伊折讓1
    2萬1,275元，尚欠餘款85萬2,800元。爰依民法第367條、第
    233條第1項規定，求為命被上訴人給付85萬2,800元及加計
    自起訴狀繕本送達翌日起算法定遲延利息之判決。上訴聲明
    ：㈠原判決廢棄。㈡被上訴人應給付85萬2,800元及自起訴狀
    繕本送達翌日起至清償日止，按年息5％計算之利息。
二、被上訴人則以：伊承攬系爭工程後轉包上訴人修繕舊天車，
    上訴人為次承攬人，非附條件買賣或製造物供給契約。伊已
    付清承攬報酬。系爭工程於105年8月2日完成，上訴人雖於1
    07年4月13日催告伊給付承攬報酬，至遲應於107年10月13日
    起訴，依民法第130條規定，時效視為不中斷，迄本件同年1
    1月27日起訴時，已罹於民法第127條所定2年時效等語，資
    為抗辯。答辯聲明：上訴駁回。　
三、查上訴人於105年3月間承作系爭工程，同年3月25日至8月2
    日分批完成將天車交付被上訴人（見原審卷7至9頁之交貨驗
    收單6紙），為兩造所不爭執（見本院卷75頁）。上訴人主
    張伊承作被上訴人之系爭工程，性質上為具附條件買賣及承
    攬雙重性質之製造物供給契約，伊得請求被上訴人給付尚餘
    買賣價金85萬2,800元等語，為被上訴人所否認，並以前揭
    情詞置辯。經本院於109年7月9日與兩造整理並協議簡化之
    爭點為（見本院卷75頁）：
　㈠上訴人承作系爭工程為兼具附條件買賣及承攬雙重性質之製
    造物供給契約或單純承攬契約？
　㈡上訴人請求被上訴人給付85萬2800元，是否已罹於時效？
四、茲論述如下：　　
　㈠按稱承攬者，謂當事人約定，一方為他方完成一定之工作，
    他方俟工作完成，給付報酬之契約；約定由承攬人供給材料
    者，其材料之價額，推定為報酬之一部，為民法第490 條所
    明定。是契約約定由承攬人供給材料者，如未就材料之內容
    及其計價有所約定，應推定該材料之價額為報酬之一部，除
    當事人之意思重在工作物（或材料）財產權之移轉，而有買
    賣契約之性質外，當事人之契約應定性為承攬契約（最高法
    院109年度台上字第73號判決意旨參照）。經查：
　　⒈上訴人前曾委託律師發函以被上訴人前於105年3月25日至8
      月2日間連續數次委由伊「施作修改天車桁架工程及其週
      邊相關設備」為由，請求被上訴人給付「工程款」等語（
      見原審卷14、16頁），且自承桁架跟鞍座均係被上訴人的
      東西，由被上訴人委託貨車載過來讓伊修改，修改後再由
      被上訴人載回去客戶端安裝，伊就算交貨完成等語（見原
      審卷90、126 、127頁），參以兩造間契約即前揭交貨驗
      收單均未就材料之內容及其計價有所約定，足見上訴人承
      作系爭工程重在修繕，而非移轉工作物所有權，縱上訴人
      有購買設備材料予以修改施作，仍應屬承攬契約。
　　⒉按附條件買賣依動產擔保交易法第5條之規定，應以書面訂
      立契約，此為法定之方式，未具備法定方式者，依民法第
      73條之規定，即屬無效，不發生擔保交易之效力（最高法
      院85年度台上字第2457號判決意旨參照）。又附條件買賣
      契約應載明：「契約當事人之姓名或名稱、住居所或營
      業所所在地。買賣標的物之名稱、數量及價格，如有特
      別編號標識或說明者，其記載。出賣人保有標的物所有
      權，買受人得占有使用之記載。買賣標的物價款之支付
      方法。買受人取得標的物所有權之條件。買受人不履行
      契約時，出賣人行使物權及債權之方法。如有保險者，
      其受益人應為出賣人之記載。訂立契約年、月、日。」
      動產擔保交易法第27條亦有明定。查上訴人雖提出交貨簽
      收單記載：「本交易為附條件賣（按應為買）賣，依動產
      交易法第三張（按應為章）之規定，在貨款未付清……前，
      標的物之所有權仍歸屬本公司所有，賣（按應為買）受人
      無異議，同意本公司無須經法律程序隨意取回貨品或代物
      清償」等語（見原審卷7至9頁），據以主張兩造間就系爭
      工程為附條件買賣及承攬雙重性質之製造物供給契約云云
      。惟上開數紙簽收單均為上訴人公司所印製之定型化簽單
      ，且未載明買賣價款支付方法、被上訴人取得標的物所有
      權之條件等動產擔保交易法第27條所定事項，依上說明，
      不生附條件買賣之效力。是上訴人主張系爭工程為兼具附
      條件買賣及承攬雙重性質之製造物供給契約云云，自無足
      取。又上訴人經本院闡明如兩造間就系爭工程非屬製造物
      供給契約而係承攬契約，其仍拒不請求承攬報酬（見本院
      卷126頁），則其請求被上訴人給付買賣價金85萬2,800元
      本息，洵屬無據。　　　
　㈡次按承攬人之報酬，因2年間不行使而消滅，民法第127條第7
    款定有明文。查被上訴人就系爭工程已給付上訴人共123萬2
    ,553元（567,553＋665,000＝1,232,553），為兩造所不爭執
    （見本院卷75頁），已逾上訴人所開立BM00000000、BM0000
    0000、CV00000000、CV00000000等4紙發票之金額（見原審
    卷65頁）。上訴人未舉證證明被上訴人有折讓12萬1,275元
    ，難以憑信。至上訴人原開立CV00000000、CV00000000發票
    （見原審卷12頁）所載品名及金額，核與00300簽收單第3、
    5項所載相符（見原審卷9頁）；CV00000000發票（見原審卷
    13頁）所載品項，亦已交付，且為被上訴人所不爭執（見本
    院卷110頁），惟被上訴人抗辯上開3紙發票之各品項工程規
    格不符契約之約定，故辦理折讓退稅乙情，業據其提出營業
    人銷貨退回進貨退出或折讓退稅證明單為證（見本院卷85頁
    ），可見上訴人未依契約之本旨而為完全給付，自不得請求
    被上訴人給付此部分報酬。縱認上訴人已為完全給付，惟上
    訴人自陳系爭工程於105年8月2日完工，則其自斯時起即得
    請求被上訴人給付未付餘款，雖曾於107年4月13日函催被上
    訴人給付承攬報酬（見原審卷14頁），卻遲至107年11月27
    日始提起本件訴訟，依民法第129條第1項第1款、第130條規
    定，時效視為不中斷，並已逾民法第127條第7款規定之2年
    時效期間，被上訴人已為時效抗辯，拒絕給付，自屬有據。
    上訴人主張伊係依民法第367條規定起訴請求被上訴人給付
    價金，尚未罹於時效云云，要無可採。　　
五、綜上所述，上訴人依民法第367條、第233條第1項規定，請
    求被上訴人給付85萬2,800元及及自起訴狀繕本送達翌日起
    至清償日止，按年息5％計算之利息，非屬正當，不應准許。
    原審所為上訴人敗訴之判決，並無不合。上訴論旨指摘原判
    決不當，求予廢棄改判，為無理由，應駁回其上訴。
六、本件事證已臻明確，至於兩造其餘攻擊防禦方法及所提證據
    ，經本院斟酌後，認為均不足以影響本判決之結果，而無逐
    一論駁之必要，併此敘明。
七、據上論結，本件上訴為無理由。爰判決如主文。
中　　華　　民　　國　　109 　年　　9 　　月　　29　　日
                  民事第七庭 
                      審判長法  官  李昆霖
                            法  官  林翠華
                            法  官  王育珍
正本係照原本作成。
不得上訴。
中　　華　　民　　國　　109 　年　　9 　　月　　29　　日

  　　　　　　　　　　　　　書記官  張郁琳